【裁判字號】    97,交上易,536
【裁判日期】    971104
【裁判案由】    過失致死
【裁判全文】
臺灣高等法院臺南分院刑事判決       97年度交上易字第536號
上  訴  人  臺灣雲林地方法院檢察署檢察官
上  訴  人
即  被  告  乙○○  （即韓秋忠）
選任辯護人  簡承佑律師
            張育誠律師
上列上訴人因被告過失致死案件，不服臺灣雲林地方法院96年度
交易字第190號中華民國97年7月4日第一審判決（起訴案號：臺
灣雲林地方法院檢察署96年度偵字第3485號），提起上訴，被告
就被訴事實為有罪之陳述，本院裁定行簡式審判程序，判決如下
：
    主  文
上訴駁回。
乙○○緩刑參年。
    事  實
一、乙○○（即韓秋忠）於民國（下同）96年4月16日晚間6時50
    分許，駕駛車牌號碼SQ-5562號自用小貨車，自雲林縣古坑
    鄉○○路8之152號住處車庫，由東往西倒車駛入文淵路之際
    ，適有黃麗穎騎乘車牌號碼H6M-893號機車沿該道路由南往
    北駛來，乙○○原應注意汽車倒車時，應謹慎緩慢後倒，同
    時應注意其他車輛，而當時天候晴、夜間有照明、柏油路面
    乾燥、無缺陷、道路無障礙物，視距良好，並無不能注意之
    情形，竟疏未注意及此，貿然倒車進入文淵路，致其所駕駛
    之自用小貨車右後車身欄板，與黃麗穎騎乘之機車車頭發生
    碰撞，造成黃麗穎人車倒地，受有右心房破損併心包膜填塞
    及休克、缺氧性腦病變合併呼吸衰竭等傷害。嗣黃麗穎經送
    醫急救，延至96年6月12日上午5時許，仍因多器官功能衰竭
    不治死亡。
二、案經黃麗穎之父甲○○、母簡素脩告訴及臺灣雲林地方法院
    檢察署檢察官相驗後自動檢舉偵查起訴。
    理  由
一、查本案被告乙○○所犯者非為死刑、無期徒刑、最輕本刑為
    三年以上有期徒刑之罪或高等法院管轄第一審案件，其於本
    院審判程序進行中，已就被訴事實為有罪之陳述，經審判長
    告知其簡式審判程序之旨，並聽取公訴人及被告意見後，本
    院依刑事訴訟法第273條之1第1項規定，裁定行簡式審判程
    序，自不受刑事訴訟法第159條第1項規定之限制。是本案被
    告以外之人於審判外之言詞或書面陳述，均有證據能力，合
    先陳明。
二、訊據上訴人即被告乙○○對於上揭事實已坦承不諱；並有證
    人即負責處理本件車禍事故之警員劉羽城、鄭誌明，以及聽
    聞本件車禍撞擊聲音之證人被告配偶賴曉玲等之供述可參；
    復有道路交通事故現場圖、道路交通事故調查報告表（一）
    （二）各1件、現場及車損照片22張等在卷可佐；又被害人
    黃麗穎因上開車禍，受有右心房破損併心包膜填塞及休克、
    缺氧性腦病變合併呼吸衰竭等傷害，經送醫急救，延至96年
    6月12日上午5時許，仍因多器官功能衰竭不治死亡等情，亦
    有台大雲林分院之診斷證明書、臺灣雲林地方法院檢察署相
    驗筆錄、檢驗報告書、相驗屍體證明書各1份及相驗照片8張
    在卷足憑。按此，被告於上開時、地與被害人發生車禍，致
    被害人受傷，其後被害人並因傷重不治死亡之事實，足以認
    定。
三、按汽車「倒車」時，應顯示倒車燈光或手勢後，謹慎緩慢後
    倒，並應注意其他車輛及行人，道路交通安全規則第110條
    第2款定有明文。被告為汽車駕駛人，自應注意及此；又本
    案事發當時，天候晴、夜間有照明、柏油路面乾燥、無缺陷
    、道路無障礙物，視距良好，亦有上開道路交通事故調查報
    告表(一)在卷可佐；又被告於事故當時為44歲之中壯年人，身
    心健全，均無不能注意之情事。再者，被告供稱從其住處倒
    車出來之南邊（即被告之右側）路旁，有根電線桿遮蔽其視
    線一情，按此，被告在倒車進入其住處門前之雲林縣古坑鄉
    ○○路之際，更應謹慎後倒，確定不致於危及來車之安全時
    ，始得倒車進入該路，然被告卻疏未注意，貿然倒車進入以
    致肇事，是被告就本案事故之發生，具有重大過失。且本案
    經送請臺灣省嘉雲區車輛行車事故鑑定委員會鑑定，結果亦
    認被告倒車未注意右後來車為肇事原因，有該會96年8月21
    日嘉雲鑑960453字第0965802822號函所附鑑定意見書1件在
    卷可參。又被害人確因本件車禍傷重不治死亡，已如上述，
    是被告上開過失駕駛行為，與被害人之死亡結果間，顯具有
    相當因果關係。至於檢察官雖於起訴書認被告亦存有逆向（
    即未遵行車道內行駛）之過失一節，惟本院認為本件被告之
    過失，乃在於未注意倒車時其他來車之安全，而非在於是否
    逆向之問題，是檢察官此部分之主張，尚無可採，併此敘明
    。本案事證明確，被告犯行堪以認定。
四、論罪科刑部分：
  (一)核被告乙○○所為，係犯刑法第276條第1項之過失致人於死
    罪。本件被告於本院已供稱其兄開家俱行，被告在家俱行擔
    任送貨工作，其兄沒空時，被告始幫忙開車送貨等情，且被
    告於警詢時亦供稱當天開車，是要到廟裡換花，有交通事故
    談話紀錄可稽，且當時車上並無家俱，亦有現場照片可證，
    並無事證足資證明被告以駕駛車輛為業務，檢察官認被告擔
    任送貨，係以駕駛為業務，觸犯業務過失致死罪等情，尚不
    足採。另警方人員在現場處理車禍時，詢問被告車禍如何發
    生時，被告回答不知道等情，有警詢筆錄可稽（相驗卷第二
    四頁），顯然被告並未自首，自亦無傳證人即警員劉羽城、
    鄭誌明作證之必要，附此說明。
五、原審依上開事證，適用前述法律，並審酌被告未有犯罪前科
    ，有臺灣高等法院被告前案紀錄表1份附卷可參，素行良好
    ；倒車時未能謹慎倒車，對於本件車禍事故之發生具有重大
    過失；且迄今尚未與被害人家屬達成和解；另於犯後坦承犯
    行，尚有悔意；以及家中有年邁、肢障父親，及配偶、稚幼
    女兒需扶養，有被告提出之中華民國身心障礙手冊、財團法
    人佛教慈濟綜合醫院大林分院醫療診斷證明書及戶籍謄本等
    在卷可參，被告之品行、犯罪之動機、目的、手段、過失程
    度、所生危害、犯後態度及生活狀況等一切情狀，量處有期
    徒刑一年。並說明被告本件車禍事故發生時間雖在96年4月2
    4日之前，但因被害人死亡結果係發生在96年4月24日以後（
    即96年6月12日），故無中華民國九十六年罪犯減刑條例所
    定減刑條件之適用，被告辯稱本件應適用中華民國九十六年
    罪犯減刑條例，予以減刑，亦不足採。經核認事用法均無不
    合，量刑亦稱妥適，檢察官上訴認被告觸犯業務過失致死罪
    嫌，且量刑過輕，上訴人即被告上訴認係自首應減刑，及應
    依中華民國九十六年罪犯減刑條例減輕其刑，又量刑過重，
    為無理由，均應駁回。
六、上訴人即被告乙○○未曾受有期徒刑以上刑之宣告，有前案
    記錄表可稽，並與被害人達成民事和解，且已給付賠償金額
    ，有和解書1紙附卷可稽，犯後態度良好，經此偵審程序，
    應知警惕，信無再犯之虞，只須為刑罰之宣告，即足策其自
    新，認以暫不執行刑罰為適當，併宣告緩刑三年。
據上論結，應依刑事訴訟法第368條、刑法第74條第1項第1款，
判決如主文。
本案經檢察官謝錫和到庭執行職務。
中    華    民    國    97    年    11    月    4     日
                  刑事第三庭    審判長法  官    陳義仲
                                      法  官    蘇清水
                                      法  官    宋明中
以上正本證明與原本無異。
如不服本判決，應於收受本判決後十日內向本院提出上訴書狀。
其未敘述上訴理由者並得於提起上訴後十日內向本院補提理由書
狀（均須按他造當事人之人數附繕本）「切勿逕送上級法院」。
                                      書記官    翁心欣
中    華    民    國    97    年    11    月    4     日
附錄：本判決論罪科刑法條全文
中華民國刑法第276條第1項
因過失致人於死者，處2年以下有期徒刑、拘役或2千元以下罰金
。


司法院資訊處製作；財團法人民間司法改革基金會備份。
